臺灣高等法院民事裁定
105年度重上字第777號
抗  告  人  祭祀公業陳聖王

法定代理人  陳協龍  
            陳俊良  
            陳榮貴  
            陳炳堅  


上列抗告人因與相對人陳瑞庭等22人間請求所有權移轉登記事件
，對於中華民國110年6月11日本院105年度重上字第777號裁定提
起抗告，本院裁定如下： 
    主  文
抗告駁回。
抗告訴訟費用由抗告人負擔。
    理  由
一、按訴訟程序進行中所為之裁定，除別有規定外，不得抗告，
    民事訴訟法第483條定有明文。所謂訴訟程序進行中所為之
    裁定，係指每一審級訴訟程序開始後尚未終結以前所為之裁
    定而言（最高法院89年度台抗字第673號裁定參照）。又民
    事訴訟法第483條規定旨在求訴訟程序安定，避免延滯訴訟
    ，此項裁定牽涉其終局裁判者，依同法第438條前段規定，
    應並受上級審法院之審判，非無救濟途徑（最高法院91年度
    台抗字第34號、109年度台抗字第23號裁定參照）。次按對
    於不得抗告之裁定提起抗告者，其抗告不合法，依民事訴訟
    法第495條之1第1項準用同法第444條第1項之規定，應以裁
    定駁回之。
二、抗告人抗告意旨略以：伊於民國110年6月18日收受本院同年
    月11日105年度重上字第777號裁定（下稱原裁定），原裁定
    命伊於30日內補正法定代理人，逾期未補正即駁回伊於本院
    105年度重上字第777號所有權移轉登記事件之上訴及追加之
    訴（下稱本案訴訟），原裁定所命補正事項涉及本案訴訟程
    序終結與否，依司法院大法官釋字第192號解釋理由意旨，
    伊自得對原裁定提起抗告，以保障憲法賦予之訴訟權。又陳
    協龍、陳俊良、陳榮貴、陳炳堅（下逕稱陳協龍等4人）是
    否為伊之法定代理人、其等依法是否有法定代理權等節均屬
    本案訴訟之審判核心事項，應經參與審判法官以合議庭為之
    ，原裁定僅以審判長名義作成而未經合議庭評議，違反法院
    組織法第101條規定，自非適法。另伊之80年3月2日規約書
    、79年8月1日派下員名冊、100年2月23日派下現員名冊、派
    下全員系統表及100年5月17日管理人名冊等證據資料（下稱
    系爭證據資料）均經臺北市文山區公所（下稱文山區公所）
    備查，依民事訴訟法第355條第1項規定推定系爭證據資料為
    真實，又依系爭證據資料可證陳協龍等4人確為伊創辦人陳
    魁之第四代男系子孫，為伊之派下員，於100年5月間經伊全
    體派下員2/3以上同意選任為管理人，經文山區公所公告無
    人對伊選任管理人事項為異議，相對人亦未提起確認之訴推
    翻，相對人所為否認自屬無據，原裁定逕以重測前臺北縣新
    店鎮大坪林段二十張小段第219、220、220-1、221、224、2
    86地號土地之土地登記謄本、日據時期登記簿及臺帳謄本記
    載之「祭祀公業陳聖王」管理人與系爭證據資料不符，認系
    爭證據資料記載不實，據此推認陳協龍等4人未經伊全體派
    下員大會決議合法選任，伊提起本案訴訟之法定代理權尚有
    欠缺等情，自屬於法有違，爰提起本件抗告，求為廢棄原裁
    定等語。
三、經查，抗告人起訴請求相對人返還坐落新北市○○區○○段○0○0
    ○0地號土地（重測前為臺北縣○○鎮○○○段○○○○段○00○00地號
    土地），惟未據全體派下員大會決議合法選任管理人，抗告
    人之法定代理權尚有欠缺，本院以原裁定命抗告人於30日內
    補正法定代理人，核屬於訴訟程序進行中所為之裁定，且無
    得為抗告之例外規定，依首開說明，原裁定為不得抗告之裁
    定，抗告人對原裁定提起抗告，於程序上自非合法。又依民
    事訴訟法第481條準用同法第438條本文規定，原裁定牽涉本
    案訴訟判決者，於上訴時並受上級審法院之審判，自非無救
    濟途徑，抗告人指稱原裁定牽涉本案訴訟終結，為保障其憲
    法上之訴訟權，應得對之提起抗告云云，自屬無據。另按民
    事訴訟法第249條第1項第4款規定，原告或被告無訴訟能力
    ，未由法定代理人合法代理者，法院應以裁定駁回原告之訴
    ，但其情形可以補正者，審判長應定期間先命補正，依同法
    第463條規定，此為第二審程序所準用。又未登記為法人之
    祭祀公業，其管理人是否經合法選任，攸關該祭祀公業法定
    代理權有無欠缺，法院於此不問其訴訟進行至如何之程度，
    應依職權調查之（最高法院107年度台抗字第502號民事裁定
    參照）。準此，審判長依前開規定以原裁定命抗告人補正法
    定代理人，於法並無違誤，抗告人指稱原裁定未經合議庭評
    議，違反法院組織法第101條規定云云，並不可採。至抗告
    人指稱系爭證據資料均經文山區公所備查，應推定為真實，
    原裁定認事用法有誤云云。然原裁定已於理由中具體敘明系
    爭證據資料有何與卷內證據資料不符，而不可採認之理由，
    且此為本案訴訟請求有無理由之問題，應由本案訴訟為實體
    審認，抗告人對不得抗告之原裁定提起抗告，於程序上仍於
    法未合。綜上，抗告人對於不得抗告之原裁定提起抗告，並
    非合法，應予駁回。
四、據上論結，本件抗告為不合法，爰裁定如主文。
中　　華　　民　　國　　111 　年　　2 　　月　　8 　　日
　　　　　　　　　民事第十五庭  
                      審判長法  官  陳慧萍
                            法  官  戴嘉慧
                            法  官  陳杰正
正本係照原本作成。
如不服本裁定，應於收受送達後10日內向本院提出抗告狀，並應
繳納抗告費新臺幣１千元。
中　　華　　民　　國　　111 　年　　2 　　月　　8 　　日
　　　　　　　　　　　　　　書記官  林雅瑩